臺灣雲林地方法院刑事判決　　　　　　100年度交易字第105號
公　訴　人　臺灣雲林地方法院檢察署檢察官
被　　　告　林建材
上列被告因公共危險案件，經檢察官聲請以簡易判決處刑（100
年度偵字第2641號），本院認不宜適用簡易判決處刑（原案號：
100 年度六交簡字第90號），改依通常程序審理，被告於準備程
序就被訴事實為有罪之陳述，經本院合議庭裁定由受命法官獨任
行簡式審判程序，判決如下：
    主  文
林建材服用酒類，不能安全駕駛動力交通工具而駕駛，累犯，處
有期徒刑陸月，如易科罰金，以新臺幣貳仟元折算壹日。
    事  實
一、林建材前於民國96年間因酒醉駕車案件，經本院以96年度六
    交簡字第338 號判決判處有期徒刑4 月確定，於97年4 月3
    日易科罰金執行完畢；又於99年間因酒醉駕車案件，經臺灣
    雲林地方法院檢察署（下稱雲林地檢署）檢察官，以99年度
    偵字第3188號為緩起訴處分確定，緩起訴期間自99年8 月12
    日起至100 年8 月11日止。詎其仍不知悔改，於緩起訴期間
    內之100 年4 月23日上午8 時許，在雲林縣斗南鎮某址之公
    司內，飲用保力達（含酒精）1 杯後，已達不能安全駕駛動
    力交通工具之程度，即於上午8 時30分許，駕駛車牌號碼HR
    -3420 號自用小客車（下稱HR-3420 號車）回家，而行駛於
    道路。迨於同日上午9 時20分許，沿雲林縣莿桐鄉○○村○
    ○路義昌巷由北往南行駛，行經該巷10之2 號前時，因酒後
    注意力降低，與對向車道由吳憶茹所駕駛車牌號碼2806-ZJ
    號自用小客車（下稱2806-ZJ 號車）發生擦撞，並經到場處
    理員警於同日上午9 時53分許對林建材實施酒測，測得其吐
    氣所含酒精濃度每公升達0.52毫克，經回推計算林建材於同
    日8 時30分許駕車上路時之呼氣酒精濃度為每公升0.591 毫
    克【計算式：
    0.52＋（83÷60）×O.052 ＝0.591 】，而查知上情。
二、案經雲林縣警察局斗六分局報告臺灣雲林地方法院檢察署檢
    察官偵查後聲請簡易判決處刑。
    理    由
一、被告林建材所犯係死刑、無期徒刑、最輕本刑為3 年以上有
    期徒刑以外之罪，其於準備程序就前揭被訴事實為有罪之陳
    述，經受命法官告知簡式審判程序之旨，並聽取其與公訴人
    之意見後，本院合議庭認無不得或不宜改依簡式審判程序進
    行之情事，依刑事訴訟法第273 條之1 第1 項、第284 條之
    1 規定，裁定由受命法官獨任進行簡式審判程序。
二、上開犯罪事實，業據被告林建材於警詢、偵查中及本院審理
    時均坦承不諱，核與吳憶茹於警詢指陳本案交通事故發生之
    經過相符（見警卷第11、12頁），復有道路交通事故現場圖
    、道路交通事故調查報告表(一)(二)、當事人酒精測定紀錄表、
    刑法第185 條之3 之案件測試觀察紀錄表、雲林縣警察局舉
    發違反道路交通管理事件通知單各1 份（見警卷第4 至6 頁
    、第15至17頁）及現場照片6 張（見警卷第19至21頁）附卷
    足憑，足認被告之自白與事實相符，堪予採信。
三、按酒精對人體之作用，因個人體質而有不同，究需飲用多少
    數量之酒類或呼氣及血液中酒精含量達如何之濃度始為不能
    安全駕駛，尚難為一致之規定，此亦刑法未以飲酒數量或呼
    氣及血液中酒精含量濃度，作為酒後不能安全駕駛動力交通
    工具而駕駛之公共危險罪構成要件之故，自應以行為人酒後
    之實際駕駛行為、反應、精神狀態等客觀可察之狀況資為判
    斷。又按因每人體質不同，對於血液中吸收酒精後所產生反
    應遲緩或嗜睡（瞌睡）狀態不可一概而論，而飲酒1 小時後
    開始計算代謝率，呼氣酒精代謝率總平均值為每小時0.052
    毫克（有蔡中志著「國人酒精濃度與代謝率及對行為影響之
    實驗研究」，收錄於警光雜誌第538 期可資參照）。再者，
    德國、美國之認定標準，對於呼氣酒精濃度已達每公升0.55
    毫克時，就人之生理方面，已產生視覺反應遲鈍、影像不能
    集中，同時不能看清前方路況及車旁照後鏡等狀況，其肇事
    率為一般正常人之10倍，認已達「不能安全駕駛」之標準，
    此亦有法務部於88年5 月10日邀集交通部、行政院衛生署、
    內政部警政署、中央警察大學等單位相關人員召開之研商訂
    定刑法第185 條之3 服用毒品、麻醉藥品、酒類或其他相類
    之物，不能安全駕駛交通工具之認定標準會議結論可參。本
    案被告坦認於100 年4 月23日上午8 時30分許駕駛HR-3420
    號車回家前，確有飲酒之事實，其駕駛HR-3420 號車於同日
    上午9 時20分，不慎與吳憶茹所駕駛之2806-ZJ 號車發生擦
    撞，由獲報到場處理之員警於同日上午9 時53分許對被告施
    以酒測，測得被告呼氣酒精濃度每公升0.52毫克，被告開始
    駕車至為警進行酒測，其間相差83分鐘，以此推算其開始駕
    車時呼氣中酒精濃度達每公升0.591 毫克【0.52＋（83÷60
    ）×0.052 ＝0.591 】，已達道路交通安全規則第114 條第
    2 款所定吐氣所含酒精濃度超過每公升0.25毫克而不得駕車
    之程度2 倍以上，駕駛動力交通工具顯具相當之危險性；酌
    以被告飲酒後駕駛HR-3420 號車，於上揭時、地肇事之客觀
    事實，故其當時因酒後受酒精影響致其注意能力減退而無法
    妥適駕駛車輛，已達不能安全駕駛動力交通工具狀態之事實
    ，已堪認定。綜上，本案事證明確，被告犯行洵堪認定，應
    予依法論科。
四、論罪科刑之理由：
  (一)核被告所為，係犯刑法第185 條之3 服用酒類不能安全駕駛
    動力交通工具而駕駛之公共危險罪。被告前於96年間因酒醉
    駕車案件，經本院以96年度六交簡字第338 號判決判處有期
    徒刑4 月確定，於97年4 月3 日易科罰金執行完畢，有臺灣
    高等法院被告前案紀錄表1 份在卷可稽，其於5 年以內故意
    再犯本案有期徒刑以上之罪，為累犯，應依刑法第47條第1
    項規定，加重其刑。
  (二)爰審酌被告前已因酒醉駕車案件，經本院判處上開有期徒刑
    確定之前科紀錄，又因酒醉駕車案件，經雲林地檢署檢察官
    以99年度偵字第3188號為緩起訴處分確定，緩起訴期間為1
    年，自99年8 月12日起至100 年8 月11日止，有上開被告前
    案紀錄表在卷可參，是被告對於酒精成分對人之意識能力具
    有不良影響，酒後駕車對一般往來之公眾及駕駛人自身皆具
    有高度危險性，當有所悉，竟不能記取教訓，漠視自己安危
    ，枉顧公眾安全，再於緩起訴期間內為本案酒醉駕車之犯行
    ，殊不可取，自應予以相當之非難；惟念及犯後坦承犯罪之
    犯後態度，其自陳目前失業，幫忙父親種菜維生，高職畢業
    之智識程度，已離婚，家中有父、母及兩名子女需其扶養，
    子女分別為7 歲及6 歲之家庭狀況，表示有決心要戒酒，暨
    本案犯罪情節之輕重等一切情狀，量處如主文所示之刑；另
    斟酌被告前因酒醉駕車案件，經判處有期徒刑4 月確定，再
    因酒醉駕車案件，經緩起訴處分確定，竟於緩起訴期間再犯
    本案，其一犯再犯，自有必要調高被告易科罰金之折算標準
    ，以繳納易科之罰金壓力促使被告心存警惕，戒除酒醉駕車
    之惡習，爰從重諭知易科罰金，以新臺幣2,000 元折算1 日
    。至檢察官論告時請求量處有期徒刑7 月，然本院仍念及被
    告家中尚有幼子，需被告陪伴照養，始有健全童年，是衡之
    被告家庭狀況及本案情節，略嫌過重，併予敘明。
據上論斷，依刑事訴訟法第273 條之1 第1 項、第299 條第1 項
前段，刑法第185 條之3 、第47條第1 項、第41條第1 項前段，
判決如主文。
中    華    民    國   100    年    7     月    29    日
                  刑事第三庭    法  官  陳雅琪
以上正本證明與原本無異。
如不服本判決應於收受判決後10日內向本院提出上訴書狀，並應
敘述具體理由；其未敘述上訴理由者，應於上訴期間屆滿後20日
內向本院補提理由書（均須按他造當事人之人數附繕本）。「切
勿逕送上級法院」。
                                書記官  顏錦清
中    華    民    國   100    年    7     月    29    日
附錄法條：
中華民國刑法第185條之3
服用毒品、麻醉藥品、酒類或其他相類之物，不能安全駕駛動力
交通工具而駕駛者，處一年以下有期徒刑、拘役或科或併科十五
萬元以下罰金。